【裁判字號】    97,易,607
【裁判日期】    970902
【裁判案由】    家庭暴力防治法等
【裁判全文】
臺灣新竹地方法院刑事判決               97年度易字第607號
公  訴  人  臺灣新竹地方法院檢察署檢察官
被      告  甲○○
            乙○○
上列被告等因違反家庭暴力防治法等案件，經檢察官聲請簡易判
決處刑（96年度偵字第6115號、97年度偵字第23號），惟本院認
為不宜以簡易判決處刑（97年度竹簡字第196 號），改用通常程
序審判，判決如下：
    主  文
甲○○犯違反保護令罪，科罰金新臺幣伍仟元，如易服勞役，以
新臺幣壹仟元折算壹日。
乙○○部分公訴不受理。
    事  實
一、甲○○與其子陳琦民之妻乙○○係翁媳關係，其與陳琦民、
    乙○○夫婦共同住在坐落於甲○○所有土地上、房屋登記於
    陳琦民名下之新竹市○○路474巷11號2層透天樓房，甲○○
    住在樓下、陳琦民與乙○○夫婦及子女則住在樓上，甲○○
    與乙○○屬家庭暴力防治法第3條第3款所定之家庭成員關係
    。甲○○因曾對乙○○實施身體及精神等不法侵害，經陳琦
    民向本院聲請民事通常保護令，而經本院民事庭於民國96年
    9月19日核發96年度家護字第255號民事通常保護令，裁定令
    甲○○不得對乙○○實施身體或精神上不法侵害之行為。甲
    ○○明知上述應遵守事項，仍無視上開民事通常保護令之裁
    定意旨，於上開民事通常保護令（聲請簡易判決處刑書誤載
    為暫時保護令）之有效期間內即96年10月11日凌晨1 時20分
    許（聲請簡易判決處刑書誤載為96年11月1 日），在前開住
    處內，與乙○○因電源開關等細故發生爭執，竟基於傷害故
    意，持雨傘毆打乙○○，致乙○○受有左前臂擦挫傷併瘀青
    、臉部挫擦傷之傷害，而違反本院所為前開通常保護令。乙
    ○○因甲○○持雨傘毆打後，乙○○亦基於傷害故意，而手
    持安全帽等物毆打甲○○，致甲○○受有左下眼框淤傷（聲
    請簡易判決處刑書誤載為右下眼眶淤傷）、雙側前臂瘀傷併
    左側擦傷及右小腿擦傷害等傷害（嗣甲○○、乙○○於本院
    就傷害部分均撤回告訴，甲○○部分不另為不受理之諭知，
    乙○○部分另為不受理之諭知。）
二、案經乙○○訴由新竹市警察局第三分局報告臺灣新竹地方法
    院檢察署檢察官偵查後聲請簡易判決處刑，嗣經本院改用通
    常程序審理。
    理  由
壹、被告甲○○部分：
一、本件被告甲○○所犯違反保護令罪，『非』死刑、無期徒刑
    、最輕本刑為3 年以上有期徒刑之罪，或高等法院管轄第一
    審之案件，被告甲○○於本院準備程序進行中，就被訴事實
    為有罪之陳述，經本院認合於刑事訴訟法第273條之1第1 項
    之規定，適用簡式審判程序，合先敘明。
二、訊據被告甲○○對於前開犯罪事實，於本院準備程序、審理
    中均坦白承認，並經證人即告訴人乙○○於警詢及偵查中之
    證述在卷（見第6115號偵卷第11至13頁、第28至30頁）、本
    院96年度家護字第255 號民事通常保護令、乙種診斷證明書
    各1 份附卷可憑（見第6115號偵第15至16頁、第34頁），被
    告甲○○上開自白內容確與事實相符，堪足採信，本案事證
    已臻明確，被告犯行洵堪認定，自應依法予以論罪科刑。
三、論罪科刑
（一）核被告甲○○違反本院依家庭暴力防治法第14條第1項第1
      款之規定所核發之禁止實施家庭暴力行為之民事通常保護
      令裁定，核其所為，係犯家庭暴力防治法第61條第1 款之
      違反法院所為禁止實施家庭暴力行為之民事通常保護令罪
      。
（二）被告甲○○持雨傘毆打告訴人乙○○成傷部分亦成立刑法
      第277條第1項之傷害罪，茲告訴人乙○○已當庭撤回傷害
      告訴（見本院97年度竹簡字第196 號卷），此部分與前揭
      論罪科刑之違反保護令罪為想像競合關係，爰不另為不受
      理之諭知。
（三）爰審酌被告甲○○與告訴人乙○○係翁媳關係，雙方因同
      住一個屋簷下，生活習慣不同而因細故齟齬，被告甲○○
      年邁，難以控制情緒，未能遵守本院裁定，對告訴人乙○
      ○實施身體上不法侵害之家庭暴力，侵害非重，暨念其犯
      後坦承犯行，態度良好等一切情狀，酌予從輕量處如主文
      所示之刑，並諭知易服勞役之折算標準，以資懲儆。
貳、不受理部分：
一、公訴意旨另以：被告乙○○於96年10月11日凌晨1 時20分許
    ，在前開住處內，因遭被告即告訴人甲○○持雨傘毆打後，
    被告乙○○亦基於傷害故意，而手持安全帽等物毆打告訴人
    甲○○，致告訴人甲○○受有左下眼框淤傷、雙側前臂瘀傷
    併左側擦傷及右小腿擦傷害等傷害，因認被告乙○○此部分
    涉犯刑法第277條第1項之傷害罪嫌等語。
二、按告訴乃論之罪，告訴人於第一審辯論終結前得撤回其告訴
    ，又告訴經撤回者，應諭知不受理之判決，並得不經言詞辯
    論為之，刑事訴訟法第238條第1項、第303條第3款、第 307
    條定有明文。
三、查被告乙○○被訴傷害案件，公訴人認係觸犯刑法第277 條
    第1項之傷害罪，依同法第287條前段之規定，須告訴乃論。
    茲據告訴人甲○○撤回其告訴，有訊問筆錄1 份在卷可稽（
    見本院97年度竹簡字第196 號卷），依照首開說明，被告乙
    ○○部分爰不經言詞辯論，逕為諭知不受理之判決
、據上論斷，應依刑事訴訟法第452條、第273條之1第1項、第
    299條第1項前段、第303條第3款、第307 條，家庭暴力防治
    法第61條第1款，刑法第11條前段、第42條第3項，判決如主
    文。
本案經檢察官侯少卿到庭執行職務。
中    華    民    國    97    年    9     月     2    日
                  刑事第六庭  法    官  黃美盈
以上正本證明與原本無異。
如不服本判決應於收受本判決後10日內向本院提出上訴書狀，上
訴書狀應敘述具體理由。上訴書狀未敘述上訴理由者，應於上訴
期間屆滿後20日內補提理由書狀於本院 (均須按他造當事人之人
數附繕本 )「切勿逕送上級法院」。
中    華    民    國    97    年    9     月     2    日
                              書 記 官  吳美雲
附錄本案論罪科刑法條：
家庭暴力防治法第61條
違反法院依第14條第1項、第16條第3項所為之下列裁定者，為本
法所稱違反保護令罪，處 3 年以下有期徒刑、拘役或科或併科
新臺幣 10 萬元以下罰金：
一、禁止實施家庭暴力。
二、禁止騷擾、接觸、跟蹤、通話、通信或其他非必要之聯絡行
    為。
三、遷出住居所。
四、遠離住居所、工作場所、學校或其他特定場所。
五、完成加害人處遇計畫。


司法院資訊處製作；財團法人民間司法改革基金會備份。
